【裁判字號】    98,訴緝,1
【裁判日期】    980220
【裁判案由】    違反槍砲彈藥刀械管制條例
【裁判全文】
臺灣士林地方法院刑事判決               98年度訴緝字第1號
公  訴  人  臺灣士林地方法院檢察署檢察官
被      告  甲○○
                    （另案於臺灣臺北監獄執行中）
指定辯護人  本院公設辯護人  林龍輝
上列被告因違反槍砲彈藥刀械管制條例案件，經檢察官提起公訴
（96年度偵字第14281號），本院判決如下：
    主  文
甲○○未經許可，持有可發射子彈具有殺傷力之改造手槍，處有
期徒刑貳年，併科罰金新臺幣拾萬元，罰金如易服勞役以新臺幣
壹仟元折算壹日。
扣案之仿WALTHER 廠PPK/S 型半自動手槍製造之改造手槍（槍枝
管制編號：0000000000號，含彈匣壹個）壹支及直徑
8.1 ±0.5mm 金屬彈頭之土造子彈顆（以上保管字號為臺灣士
林地方法院九十七年度保字第三號）均沒收之。
    事  實
一、甲○○明知可發射子彈具有殺傷力之改造手槍及子彈係屬槍
    砲彈藥刀械管制條例第4 條第1 項第1 款、第2 款所列之槍
    砲、彈藥，非經中央主管機關之許可，不得持有之，竟基於
    持有槍、彈之犯意，未經許可，於民國91年6 月間某日，在
    臺北市松山區某玩具店，以新臺幣一萬元之代價，自真實年
    籍不詳成年人處，購得可發射子彈具有殺傷力之仿WALTHER
    廠PPK/S 型半自動手槍製造之改造手槍（槍枝管制編號：00
    00000000號，含彈匣1 個）1 支及直徑8.1 ±0.5mm 金屬彈
    頭之土造子彈四顆（以上保管字號為臺灣士林地方法院97年
    度保字第3 號），並將之藏放於其位於臺北縣汐止市○○街
    41巷3 號住處而持有之，迨於96年11月13日14時10分許，在
    臺北縣汐止市○○街（起訴書誤載為康寧路）591 巷口，適
    甲○○攜帶上開槍彈因另案通緝而為警查獲，其於有偵查權
    之員警發覺上開持有槍彈犯行前，自行向員警申告前開行為
    並表明接受裁判之意，而由員警自甲○○所著長褲口袋內取
    出前揭槍彈，始查悉上情。
二、案經臺北市政府警察局內湖分局報請臺灣士林地方法院檢察
    署檢察官偵查起訴。
    理  由
一、按被告以外之人於審判外之言詞或書面陳述，除法律有規定
    者外，不得作為證據；又被告以外之人於審判外之陳述，雖
    不符合同法第159 條之1 至第159 條之4 之規定，但經當事
    人於審判程序同意作為證據，法院審酌該言詞陳述或書面陳
    述作成時之情況，認為適當者，亦得為證據；又當事人、代
    理人或辯護人於法院調查證據時，知有第159 條第1 項不得
    為證據之情形，而未於言詞辯論終結前聲明異議者，視為有
    前項之同意，刑事訴訟法第159 條第1 項及第159 條之5 分
    別定有明文。查本判決下列所引用之各該被告以外之人所為
    審判外之陳述以及其他書面陳述，雖屬傳聞證據，惟當事人
    及辯護人於本院準備程序及審判期日中均表示無意見而不予
    爭執，且迄至言詞辯論終結前亦未再聲明異議，本院審酌上
    開證據資料製作時之情況，尚無違法不當之瑕疵，亦認為以
    之作為證據應屬適當，依刑事訴訟法第159 條之5 規定，認
    前揭證據資料均有證據能力。
二、前揭犯罪事實，業據被告甲○○於偵審中坦承不諱，復經證
    人即查獲員警丙○○及乙○○於本院審理中證述在卷，且有
    臺北市政府警察局內湖分局搜索扣押筆錄及扣押物品目錄表
    、臺北市政府警察局槍枝初步檢視報告表及槍枝初步檢視照
    片、查獲現場照片在卷可稽，並有扣案之上開槍彈可資佐證
    ，足徵被告甲○○之上開自白與事實相符。又扣案之上開槍
    、彈，經送內政部警政署刑事警察局鑑驗結果，認為：一、
    送鑑改造手槍壹支（槍枝管制編號0000000000號），認係仿
    WALTHER 廠PPK/S 型半自動手槍製造之槍枝，換裝土造金屬
    槍管而成之改造手槍，擊發功能正常，可供擊發適用子彈使
    用，認具殺傷力；二、送鑑改造子彈肆顆，認均係非制式子
    彈，由金屬彈殼組合直徑8.1 ±0.5mm 金屬彈頭而成，採樣
    壹顆試射結果，可擊發，認具殺傷力，此有該局96年11月23
    日刑鑑字第0960173201號槍彈鑑定書一份附卷可稽，足認扣
    案槍彈確具有殺傷力，而為槍砲彈藥刀械管制條例第4 條第
    1 項第1 款及第2 款所規定之槍砲及彈藥。是本件事證明確
    ，被告甲○○之犯行洵堪認定，應予依法論科。
三、按槍砲彈藥刀械管制條例所規定之持有行為，其持有之繼續
    ，為行為之繼續，而非狀態之繼續；亦即一經持有該條例所
    規定之槍砲、彈藥或刀械，其犯罪即已成立，但其完結須繼
    續至持有行為終了時為止（最高法院90年度臺非字第21號著
    有判決可資參照）。查槍砲彈藥刀械管制條例第8 條業於94
    年1 月26日修正公布，並自94年1 月28日生效，然被告甲○
    ○之犯行迄至96年11月13日完成，自應適用修正後之槍砲彈
    藥刀械管制條例規定加以處罰。次按，槍砲彈藥刀械管制條
    例第4 條所稱之槍砲、彈藥，依同條例第5 條之規定，非經
    中央主管機關許可，不得製造、販賣、運輸、轉讓、出租、
    出借、持有、寄藏或陳列；查本件扣案之槍枝，既係仿WALT
    HER 廠PPK/S 型半自動手槍製造之槍枝，換裝土造金屬槍管
    而成，且扣案之子彈，係由金屬彈殼組合直徑8.1 ±0.5mm
    金屬彈頭而成，並經鑑定認該槍彈均具有殺傷力，已如前述
    ，是被告甲○○所持有之前開改造手槍及子彈，自屬槍砲彈
    藥刀械管制條例第4 條第1 項第1 款、第2 款所稱之「其他
    可發射金屬或子彈具有殺傷力之各式槍砲」及「彈藥」。核
    被告甲○○所為，係犯槍砲彈藥刀械管制條例第8 條第4 項
    之未經許可持有其他可發射子彈具有殺傷力之各式槍砲罪及
    同條例第12條第4 項之未經許可持有彈藥罪。又被告甲○○
    以一行為同時持有具殺傷力之子彈四顆，因僅侵害一法益而
    屬單純一罪，自應僅以持有彈藥一罪論。又其以一行為同時
    持有上開槍、彈，係以一行為觸犯數構成要件不同之罪名，
    為想像競合犯，依刑法第55條之規定，應從一重之未經許可
    持有其他可發射子彈具有殺傷力之各式槍砲罪論處。又刑法
    第62條之所謂發覺，係指有偵查犯罪職權之公務員已知悉犯
    罪事實與犯罪之人而言，而所謂知悉，固不以確知其為犯罪
    之人為必要，但必其犯罪事實，確實存在，且為該管公務員
    所確知，始屬相當。如犯罪事實並不存在而懷疑其已發生，
    或雖已發生，而為該管公務員所不知，僅係推測其已發生而
    與事實巧合，均與已發覺之情形有別，最高法院75年度臺上
    字第1634號判例要旨可資參照；查被告甲○○於96年11月13
    日因另案通緝而為警查獲，經員警拍打身體而發現其口袋內
    有硬物，並由員警向之詢問而告知該硬物為扣案槍彈，遂由
    員警取出該槍彈乙情，業經證人即查獲員警乙○○於本院審
    理中證述在卷，徵諸證人乙○○於本院審理中證稱：其於緝
    獲被告甲○○前並不知悉上開持有槍彈事實，且其拍打被告
    甲○○身體而發現硬物之際僅認該物品為行動電話等語，揆
    諸前揭之說明，足認被告甲○○確於有偵查權之員警發覺上
    開持有槍彈犯行前，自行向員警申告前開行為並表明接受裁
    判，符合自首之規定，是應依刑法第62條之規定，減輕其刑
    。至公設辯護人雖認被告甲○○上開自首行為應適用槍砲彈
    藥刀械管制條例第18條第1 項之規定，然依證人乙○○所證
    述前開查獲扣案槍彈情節觀之，顯非由被告甲○○告知扣案
    槍彈之所在而起獲，尚難認已符報繳之要件，自不得適用上
    開規定，附此敘明。爰審酌槍砲係屬高度危險之物品，非經
    主管機關許可不得擅自持有，以維社會大眾安全，被告甲○
    ○無故持有上開槍彈，雖未查出其曾持該槍彈從事犯罪行為
    ，然對於他人身體、生命之安全及社會治安，業已造成潛在
    之危險，復於犯後尚能坦承犯行，及其品行、犯罪之動機、
    目的、手段、生活狀況、智識程度及所生損害等一切情狀，
    量處如主文所示之刑，並就罰金部分諭知易服勞役之折算標
    準。
四、扣案仿WALTHER 廠PPK/S 型半自動手槍製造之改造手槍（槍
    枝管制編號：0000000000號，含彈匣1 個）1 支，係屬違禁
    物，應依刑法第38條第1 項第1 款之規定宣告沒收之。又扣
    案之上開子彈4 顆，其中1 顆經試射之結果，雖具殺傷力，
    然因於鑑驗過程中擊發，而失其違禁物之性質，是僅就鑑驗
    所餘之子彈3 顆，依刑法第38條第1 項第1 款之規定諭知沒
    收之。
據上論斷，應依刑事訴訟法第299 條第1 項前段，槍砲彈藥刀械
管制條例第8 條第4 項、第12條第4 項，刑法第11條前段、第55
條、第42條第3 項前段、第62條前段、第38條第1 項第1 款，判
決如主文。
本案經檢察官張紜瑋到庭執行職務
中    華    民    國    98    年    2     月    20    日
                  刑事第五庭審判長法  官  李育仁
                                  法  官  孫曉青
                                  法  官  黃雅君
以上正本證明與原本無異。
如不服本判決應於收受判決後10日內向本院提出上訴書狀，並應
應敘述具體理由。其未敘述上訴理由者，應於上訴期間屆滿後20
日內向本院補提理由書(均須按他造當事人之人數附繕本)「切勿
逕送上級法院」。
                                  書記官  簡湘雲
中    華    民    國    98    年    2     月    20    日
附錄本案論罪科刑法條：
槍砲彈藥刀械管制條例第8 條第4 項
第1 項至第3 項之未遂犯罰之。
第12條第4 項
未經許可，持有、寄藏或意圖販賣而陳列子彈者，處 5 年以下有
期徒刑，併科新台幣 300 萬元以下罰金。


司法院資訊處製作；財團法人民間司法改革基金會備份。
